【裁判字號】    97,易,2322
【裁判日期】    970815
【裁判案由】    詐欺
【裁判全文】
臺灣臺中地方法院刑事判決              97年度易字第2322號
公  訴  人  臺灣臺中地方法院檢察署檢察官
被      告  酉○○
            辛○○○
            寅○○
            丑○○
            子○○
            癸○○
            壬○○
            亥○○(即劉月盆).
            宙○○
            天○○○
            宇○○
            地○○
            玄○○
            黃○○○
            Ｃ○○
            Ｂ○○
            Ａ○○
            申○○
            戌○○(即陳劉霜香.
            己○○
            辰○○
            庚○○
            午○○(即陳志河).
            丙○○(即李杏雯).
            未○○(即陳志豐).
            卯○○
            戊○○
            乙○○
            巳○○○
共      同
選任辯護人  林坤賢律師
            邱華南律師
上列被告因詐欺案件，經檢察官提起公訴（九十七年度偵字第七
四二二號），本院判決如下：
    主    文
酉○○、辛○○○、寅○○、丑○○、子○○、癸○○、壬○○
、亥○○、宙○○、天○○○、宇○○、地○○、玄○○、黃○○○、Ｃ○○、Ｂ○○、Ａ○○、陳天生、戌○○、己○○、辰
○○、庚○○、午○○、丙○○、未○○、卯○○、戊○○、乙○○、巳○○○，均無罪。
    理    由
一、公訴意旨略以：被告酉○○係保證責任臺中縣湖南合作農場
    （下稱湖南合作農場）理事主席劉水之孫，而劉水已於民國
    八十九年四月三日死亡，湖南合作農場自民國五十年以後即
    未曾召開理事會，且逾三十年未曾辦理備查資料文件，更於
    六十一年七月十八日經內政部命令解散，而於解散後，不得
    招收新人入社。被告辛○○○、寅○○、丑○○、子○○、
    癸○○、壬○○、亥○○、宙○○、天○○○、宇○○、地
    ○○、玄○○、黃○○○、Ｃ○○、Ｂ○○、Ａ○○、陳天
    生、戌○○、己○○、辰○○、庚○○、午○○、丙○○、
    未○○、卯○○、戊○○、乙○○、巳○○○、劉何玉（已
    死亡，由檢察官另為不起訴處分確定）等人並未依合作社法
    第十四條之規定：「應有社員二人以上之介紹，或直接以書
    面請求，如加入有限責任或保證責任合作社，應經理事會之
    同意，並報社員大會」加入湖南合作農場，均非湖南合作農
    場之場員，詎其等竟共同基於意圖為自己不法所有之犯意聯
    絡，擬將湖南合作農場所有坐落臺中縣烏日鄉○○○段七四
    二地號土地及其上之門牌號碼臺中縣烏日鄉○○路二二二號
    （整編後為臺中縣烏日鄉○○路一段五九九號、未辦登記建
    物）之建物清算出售後朋分花用，遂由被告酉○○於八十九
    年六月間，盜用「保證責任臺中縣湖南合作農場圖記」及「
    劉水」之印章在以劉水名義所書立之切結書上，利用不知情
    之代書將上述土地之所有權人自「湖南合作農場」更正為「
    保證責任臺中縣湖南合作農場」（被告酉○○此部分涉嫌盜
    用印章以辦理所有權人更正之偽造文書罪嫌，業經臺灣高等
    法院臺中分院以九十四年度上訴字第一六六五號判處有期徒
    刑六月），以求順利出售上述不動產，並於不詳時、地，製
    作虛列其自己及被告辛○○○為場員之湖南合作農場場員名
    冊及八十九年六月三十日（起訴書誤為九十六年六月三日；
    但已經公訴人於本院當庭更正）之湖南合作農場臨時場員大
    會紀錄（其中記載場員同意選任酉○○為清算人），被告酉
    ○○再於其祖父即原理事主席劉水死後之數月即八十九年七
    月二十日，持上述場員名冊及臨時場員大會紀錄，遞狀向臺
    灣臺中地方法院聲請選任自己為清算人，經法院裁定許可後
    ，於九十年二月二十六日，以湖南合作農場清算人身分與其
    岳母即被告辛○○○簽立買賣契約書，將湖南合作農場所有
    坐落臺中縣烏日鄉○○○段七四二地號土地及其上門牌號碼
    臺中縣烏日鄉○○路二二二號之建物，以顯低於市價之新台
    幣（下同）九百二十六萬元出售予被告辛○○○，並於九十
    年三月二十一日以買賣為由，過戶登記上開土地予被告辛○○○（登記申請書中記載價金為二百八十一萬六千元）。被
    告酉○○後旋即將清算所得分配給自己及其他被告辛○○○
    等合計二十九人，每人各得十一萬九千一百零三元，並於九
    十二年七月間向法院陳報清算完結；因認被告酉○○等人共
    同涉有刑法第三百三十九條第一項之詐欺取財罪嫌等語。
二、按犯罪事實應依證據認定之，無證據不得認定犯罪事實。又
    不能證明被告犯罪者，應諭知無罪之判決，刑事訴訟法第一
    百五十四條第二項、第三百零一條第一條分別定有明文。又
    事實之認定，應憑證據，如未能發現相當證據，或證據不足
    以證明，自不能以推測或擬制之方法，為裁判基礎。且告訴
    人之告訴，係以使被告受刑事訴追為目的，是其陳述是否與
    事實相符，仍應調查其他證據以資審認（最高法院四十年度
    臺上字第八六號、五十二年度臺上字第一三００號判例參照
    ）。次按，刑法第三百三十九條第一項詐欺罪之成立，須行
    為人施用詐術，致他人陷於錯誤而為財物之交付始可，如行
    為人並未施用詐術，或其所用方法不能認係詐術，亦不致使
    人陷於錯誤，即均與該條之構成要件有間（最高法院四十六
    年度臺上字第二六０號判例參照）。
三、本件公訴人認被告酉○○等人共同涉犯刑法第三百三十九條
    第一項之詐欺取財罪嫌，無非係以被告酉○○等人之上開犯
    行，業據告訴人即湖南合作農場之清算人甲○○指證綦詳，
    並有內政部九十二年十一月十三日內授中社字第九二０００
    五四三四號函證明湖南合作農場已於六十一年七月十八日經
    內政部命令解散；臺中縣政府九十二年十一月十八日府社行
    字第九二０三０八０００號函可證湖南合作農場已逾三十年
    未曾辦理備查；被告酉○○等人確實虛列自己為合作農場場
    員，有湖南合作農場場員名冊可稽；被告酉○○確實以湖南
    合作農場清算人之身分，將前開房地出售予被告辛○○○，
    並為土地所有權之移轉登記；惟該等土地及建物於出售當時
    之價值達一千五百萬餘元，則有買賣契約書、土地過戶登記
    資料及臺灣省建築師公會臺中縣辦事處九十六年十二月三十
    日台建師中縣鑑字第一六五號函所附不動產現值鑑估報告書
    為憑；另被告酉○○於進行清算後，確實有將剩餘財產平均
    分配予自己及被告辛○○○等二十八人，亦有本院九十二年
    度司字第一九一號清算完結卷宗影本附卷足稽；被告酉○○
    嗣後遭法院認定並不具湖南合作農場場員之資格，被告酉○○之清算人身分亦經法院裁定撤銷，則有最高法院九十六年
    度台上字第一二二一號民事判決與本院九十五年度聲字第一
    七五二號民事裁定可資佐證等為其主要論據。訊據被告酉○○等人雖坦陳確有推舉被告酉○○為湖南合作農場之清算人
    ，並聲請法院核可選派，嗣被告酉○○亦確有執行清算人職
    務，將湖南合作農場所有之坐落臺中縣烏日鄉○○○段七四
    二地號土地及其上門牌號碼臺中縣烏日鄉○○路二二二號之
    建物，以九百二十六萬元之價格出售予被告辛○○○，並為
    過戶登記，其後且將清算所得分配給自已及其餘被告辛○○○等合計二十九人，每人各得十一萬九千一百零三元等情；
    惟均堅決否認有何公訴人所指之詐欺犯行，咸委由選任辯護
    人為渠等辯稱：劉水於八十九年四月三日死亡前，未曾間斷
    經營湖南合作農場之業務，且直至死亡時仍不知湖南合作農
    場已遭解散。被告酉○○等人均係在劉水死亡前，由劉水以
    該合作農場理事主席之身分邀約召集而加入湖南合作農場成
    為場員，其等於加入當時，亦皆不知湖南合作農場已經內政
    部命令解散。迨劉水死亡後，被告玄○○等十一名場員召開
    臨時場員大會，並函知臺中縣政府派員蒞臨指導，但經臺中
    縣政府函覆湖南合作農場逾三十餘年未依合作社法第十四條
    、第四十五條規定辦理變更登記及召開各法定會議，亦未依
    合作社法選舉辦法辦理清查，應予解散，故不得召開場員大
    會，被告玄○○等人始決議要將湖南合作農場解散，並推派
    酉○○為清算人，聲請法院裁定核可選派，以進行清算程序
    。被告酉○○等人加入合作農場成為場員時，既不知該農場
    已遭命令解散而需清算完結，則檢察官遽謂渠等係為圖謀湖
    南合作農場之財產始加入成為場員，似嫌率斷。況被告酉○○等人受劉水之邀約而加入成為場員，縱因程序於法不合而
    終究未能取得場員資格，但此亦僅為渠等於民事上得否分配
    合作農場清算後之剩餘財產之問題，實難謂渠等有何施用詐
    術，使人陷於錯誤交付財物，而有與刑法詐欺罪之構成要件
    相合之情形等語。
四、經查：
  (一)按新社員加入合作社之程序，除合作社法第十一條規定消極
    條件及第十三條規定積極條件外，尚須依第十四條第一項規
    定「合作社成立後，凡願入社者，應有社員二人以上之介紹
    ，或直接以書面請求，依左列規定決定之：一、加入有限責
    任或保證責任合作社，應經理事會之同意，並報告社員大會
    。二、加入無限責任合作社，應由社務會提經社員大會出席
    社員四分之三以上之通過。」、第二項規定「新加入之社員
    ，合作社應於許其加入後一個月內，向主管機關登記。」，
    完成入社程序並向主管機關登記後，始取得社員資格。本件
    前開湖南合作農場係於四十七年設立，被告酉○○等二十九
    人均非農場設立時原始之農場場員，此有合作農場變更登記
    證上原始場員之記載及被告酉○○聲請清算農場時，向法院
    所提出之湖南合作農場場員名冊影本一份為證（見他字卷
    卷第四０頁、第五三頁至第五五頁），被告酉○○等人亦自
    承該場員名冊上所載會員加入日期即入社時間，基此，被告
    酉○○等二十九人既均非原始創社社員，係嗣後始加入之新
    社員，依上開合作社法之相關規定，被告酉○○等人咸應依
    新加入社員之入社程序，始能取得社員即湖南合作農場場員
    資格，已可認定。另本件湖南合作農場業於六十一年七月十
    八日經臺中縣政府以府癸合社字第七二六七三號公告命令解
    散，此有臺中縣政府此公告之影本在卷可憑（見他字卷第
    四七頁），而依前述場員名冊所載之「加入日期」，被告戌
    ○○（原名陳劉霜香）、乙○○、卯○○、天○○○、子○○、亥○○（原名劉月盆）、壬○○、酉○○、辰○○、丑
    ○○、Ｃ○○、宇○○、午○○（原名陳志河）、Ｂ○○、
    己○○、辛○○○、戊○○、未○○（原名陳志豐）、Ａ○○、庚○○、丙○○（原名李杏雯）、癸○○、地○○等二
    十三人，皆係在湖南合作農場經臺中縣政府公告命令解散後
    ，始成為該農場場員，揆諸內政部九十四年一月二十五日內
    授中社字第０九四０七二０三０七號函解釋：合作社（場）
    於解散後，不得招收新人入社之意旨（見），則被告戌○○
    等二十三人於湖南合作農場解散後，自已不得再加入成為新
    社員（農場場員）。而被告巳○○○、寅○○、宙○○、戴
    陳淑援、玄○○、陳天生等六人，雖依上揭場員名冊之記載
    ，渠等之入社時間係在農場經公告解散之前，但亦皆僅於本
    院訊問時泛稱經合作農場理事主席劉水之召集入社，並未提
    出任何相關具體事證證明有依上開合作社法所定新社員入社
    程序之規定加入農場成為場員（經理事會之同意，並報告社
    員大會，暨於加入後一個月內，向主管機關登記），實難認
    被告酉○○等二十九人已依規定加入湖南合作農場成為場員
    。再依卷附臺中縣政府八十九年五月八日八九府社行字第一
    二三四六０號、八十九年七月五日八九府社行字第一六三七
    五二號及八十九年七月二十九日八九府社行字第二０一一九
    一七號等公函所示（見他字卷第五六頁至第五九頁），亦
    足認本件湖南合作農場已逾三十餘年並無新人入場，且該農
    場法人係因久無業務，亦未依規定辦理理事、監事改選變更
    登記及召開各法定會議，始經臺中縣政府命令予以解散在案
    ，是被告酉○○等人甚或原農場理事主席劉水應無呈報會務
    及異動場員入出組織之變更等情，應允無疑義。被告酉○○
    等人既未能提出其等取得湖南合作農場場員資格之證明，僅
    以一未經公權力機關認證核定之前揭場員名冊為憑，本院自
    無從率為被告酉○○等人皆已具備湖南合作農場場員資格之
    憑斷。
  (二)再按「合作社之解散，其清算人除合作社章程別有規定或由
    社員大會另行選任外，以理事充任之。」「不能依前項之規
    定，選定清算人時，法院得因利害關係人之聲請選派清算人
    。」「清算人應於就任十五日內，將姓名、住所或居所及就
    任日期，陳報該管主管機關備查；其由法院選任者，並應陳
    報法院備查。」，合作社法第六十條第一、二、三項亦定有
    明文。本件被告酉○○並未具備湖南合作農場場員之資格，
    業如前述，而依前揭湖南合作農場場員名冊所示，被告酉○○等人皆自認係湖南合作農場於四十七年成立後始行加入，
    渠等自己所認為「場員資格」之取得，俱非因繼受而來，復
    觀諸上述臺中縣政府八十九年五月八日八九府社字第一二三
    四六０號函說明二所示，「該場逾三十餘年未依合作社法第
    十四條、第四十五條規定辦理變更登記及召開各法定會議，
    亦未依合作社法選舉辦法辦法清查，應予解散。」，又原理
    事主席即被告酉○○之祖父劉水已於八十九年四月三日死亡
    ，其餘理事、監事，除監事賴金陵外，均已亡歿，則本件湖
    南合作農場自已無理事得以依規定充任清算人。而劉水死後
    ，其遺留之社股固依繼承法則除配偶外，應由其直系血親卑
    親屬最近者繼承之（民法第一千一百三十八條第一款、第一
    千一百三十九條），然劉水死後尚有子即被告宙○○為其最
    近直系血親卑親屬得繼承其利益，被告宙○○既未依法拋棄
    繼承，被告酉○○僅係劉水之孫子，其父親即被告宙○○仍
    健在，其自非劉水之第一順位繼承人。被告酉○○既非湖南
    合作農場合法取得資格之場員，又非劉水之繼承人，其自非
    該農場之利害關係人，是被告酉○○以其為湖南合作農場場
    員名義之利害關係人身分，向法院聲請選任其為清算人，與
    上開法律規定，自有未合，其所為清算職務之執行應屬不合
    法，均先此敘明。
  (三)惟按刑法第三百三十九條第一項詐欺罪之成立，須行為人施
    用詐術，致他人陷於錯誤而為財物之交付始可，如行為人並
    未施用詐術，或其所用方法不能認係詐術，亦不致使人陷於
    錯誤，即均與該條之構成要件有間，已見前述，是詐欺罪之
    客觀不法構成要件要素計有：(1)行為人使用詐術，即傳遞不
    實之訊息(2)被害人陷於錯誤(3)陷於錯誤者所為財產之處分(4)
    財產處分者本人或第三人之財產損失(5)行為人獲得財產利益
    或使第三人得之；另其主觀不法構成要件則係行為人主觀上
    必須具有詐欺故意，即對於客觀不法構成要件中之構成要件
    要素均有所認識，並進而決意為本罪行為之主觀心態，暨行
    為人主觀上須有為自己或第三人不法所有之意圖。本件湖南
    合作農場原理事主席劉水於八十九年四月三日死亡，被告玄
    ○○、子○○、巳○○○、宙○○、黃○○○、卯○○、戊○○、戌○○、己○○、辰○○、丑○○等人為場務之繼續
    推動，並為改選理事、監事及理事主席，乃以場員之身分呈
    報自行召集合作農場之臨時場員大會，並請求臺中縣政府派
    員蒞臨指導，臺中縣政府於接受該請求蒞臨指導之函文後，
    始於八十九年五月八日以前述八九府社行字第一二三四六０
    號函覆：「‧‧‧二、關於保證責任臺中縣湖南合作農場經
    查檔案資料，無稽可查，台端所送資料無法證明該場設立，
    請檢附設立文件、變更相關文件送府憑辦。三、該場逾三十
    餘年未依合作社法第十四條、第四十五條規定辦理變更登記
    及召開各法定會議，亦未依合作社法選舉辦法辦理清查，應
    予解散。」等語，要求被告玄○○等人依法應將湖南合作農
    場予以解散，是被告玄○○等人於劉水死亡後，欲行召集農
    場之臨時場員大會，其主要目的係在場務之繼續推動，即商
    討如何將湖南合作農場持續運作，並非擬解散農場，並進入
    後續之清算程序，以圖謀賸餘財產之分配；本件實係臺中縣
    政府於八十九年五月八日以前述八九府社行字第一二三四六
    ０號函覆要求湖南合作農場應予解散，被告玄○○等人始於
    八十九年六月三十日召集臨時場員大會，決議解散農場，並
    推選被告酉○○為清算人，且聲請法院裁定核可選派，由被
    告酉○○進行其後之清算等了結現務與分配賸餘財產職務〔
    見本院卷附第一七０頁至第一七六頁之保證責任臺中縣湖南
    合作農場臨時場員大會開會通知、中華民國郵政交寄大宗函
    件存根、保證責任臺中縣湖南合作農場臨時場員大會紀錄、
    本院八十九年度司字第一二八號裁定、本院民事裁定確定證
    明書（均影本）。至臺中縣政府雖於六十一年七月十八日以
    府癸合社字第七二六七三號公告湖南合作農場應予命令解散
    ，但依當時之時空環境，政府之「公告」是否能達其「公布
    週知」之效果？此公告是否有另行送達而使相關當事人得以
    知悉公告內容，早已無從查證；且揆諸前揭臺中縣政府之函
    覆意旨，其顯然不知該農場前已經公告命令解散，否則臺中
    縣政府逕可於函文中敘明農場「業經解散」之意旨，而無需
    援引合作社法第十四條、第四十五條規定辦理變更登記及召
    開各法定會議，亦未依合作社法選舉辦法辦理清查，再次要
    求湖南合作農場「應予解散」。而主管機關既尚且不知湖南
    合作農場業已公告命令解散之事，本件更難苛求被告酉○○
    等人於入社之當時應即已明知該農場業據解散之事實〕，準
    此，被告酉○○、玄○○等人加入湖南合作農場，是否本無
    意於農場業務之實際運作，僅為於農場解散並為清算事宜後
    ，圖謀分配農場賸餘財產之不法利益，已非全然無疑。易言
    之，被告酉○○等人於農場場員資格之取得，縱有與合作社
    法所定入社要件有所未合而滋生疑義，但若逕謂渠等於加入
    農場成為場員之斯時，主觀上即有為圖自己不法所有之詐欺
    犯意，似嫌率斷。
  (四)另按詐欺罪之客觀不法構成要件要素包括使被害人陷於錯誤
    ，並因此錯誤而為財產之處分交付，已如前述；但法人（無
    論係社團或財團法人）本非適格之詐術行為對象，蓋詐術之
    意義係在使對方就事實產生錯誤之認識，若詐術行為之對象
    根本沒有思考之能力，自不可能對事實有所認識，更遑論有
    正確或錯誤之認知。本件起訴書並未詳細敘明被告酉○○等
    人為詐欺行為之態樣，倘若公訴人認本件之被害人應為湖南
    合作農場，則姑且不論被告酉○○等人因湖南合作農場前理
    事主席劉水之召集加入農場成為場員或渠等議決並聲請法院
    選派被告酉○○為清算人之程序是否有施用詐術即傳遞與事
    實不符資訊之問題，然因湖南合作農場本質上係屬社團法人
    ，本身並無對事理認識或判斷之能力，自非適格之詐術行為
    對象，其並無陷於錯誤，且緣此錯誤而為財產處分交付之可
    言，本件自與傳統刑法詐欺罪之成立毫無干涉。又告訴人甲○○係於九十六年七月十三日始由本院民事庭以九十六年度
    聲字第一七五二號裁定選派為湖南合作農場之清算人，其現
    階段固為農場適法之法定代理人，但其本身是否因被告酉○○等人之作為而遭受損害，亦與湖南合作農場是否有陷於錯
    誤，交付財物之被害適格無關，是雖告訴人甲○○於本院指
    稱其被害情節歷歷，仍不得援為被告酉○○等人不利認定之
    憑據。
  (五)再按刑法所謂之「訴訟詐欺」者，係指對於法院為虛偽之主
    張或提出虛偽之證據欺罔法院，使法院陷於錯誤，為不正確
    之裁判，致提出主張、證據者獲得有利之判決，基此取得相
    對人之財物，或獲得財產上之利益。本件被告酉○○等人或
    有因提供偽製之場員名冊及陳報不實之推選結果，致令法院
    誤為不正確之選派清算人裁定，使清算人即被告酉○○因了
    結現務與賸餘財產分配等職務之執行，被告酉○○等人因之
    取得湖南合作農場之財物，而成立「訴訟詐欺」之可能；惟
    其前提需以被告酉○○等人所提出之場員名冊與所陳報經由
    會議推派被告酉○○為清算人之結果皆屬虛偽為必要。關乎
    此，被告酉○○等人於本院均陳稱：渠等係因湖南合作農場
    前理事主席劉水之召集或輾轉推薦始加入農場成為場員，伊
    等並不知依法加入合作社之程序係如何規定，僅單純因劉水
    係理事主席，才於邀集時同意入社。前揭場員名冊係由劉水
    所製作，伊等因於劉水過世後欲召集場員大會，使將該名冊
    翻找出來等語綦詳，被告酉○○等人於農場場員資格之取得
    ，或有因不合法定程序之規定，致無湖南合作農場合法場員
    之適格，但檢察官並未舉出實證以否認被告酉○○等人有獲
    湖南合作農場原理事主席劉水之邀約加入農場成為場員之可
    能，自難逕謂該場員名冊係屬虛列名義而偽製。該場員名冊
    既難率斷為虛偽製作，則被告玄○○等人依據該名冊所載召
    集臨時場員大會，並決議推選被告酉○○為清算人，且聲請
    法院裁定核可選派，自亦難認有何陳報不實，致法院陷於錯
    誤，而為不正確裁定之可言。故被告酉○○等人於本件所為
    ，實與刑法詐欺取財罪之構成要件尚屬有間，自難率為渠等
    成立詐欺罪之不利認定。易言之，即便被告酉○○等人未能
    依法取得湖南合作農場之場員資格，而非適格之場員，被告
    酉○○亦非屬利害關係人，致其清算人資格之取得與清算職
    務之執行生有瑕疵，即並未將農場清算後之賸餘財產移交予
    應得之人（即適格之場員），但此仍屬被告酉○○所為湖南
    合作農場清算程序是否因而違法無效？其雖曾向法院陳報清
    算程序完結，但所為清算因有前述爭議，是否仍因之而程序
    終了？湖南合作農場之法人人格是否已然消滅？等等民事爭
    訟範疇，告訴人甲○○既經本院九十六年度聲字第一七五二
    號裁定選任為湖南合作農場之清算人，其自得以農場法定代
    理人之身分提出民事訴訟，主張前揭湖南合作農場所有坐落
    臺中縣烏日鄉○○○段七四二地號土地及其上門牌號碼臺中
    縣烏日鄉○○路二二二號建物之買賣為無效，請求塗銷登記
    ；甚或主張被告酉○○等人所得農場賸餘財產之分配為不當
    得利，請求渠等應先予返還農場，告訴人甲○○再依法執行
    清算職務，將之分配予應得之人；但絕不能因此倒果為因，
    迅即斷定被告酉○○等人先後入社成為場員，並於場員名冊
    上列名，即係使用詐術，而有使人（湖南合作農場）陷於錯
    誤而交付財物之情形存在，應甚為明確。至公訴人另指稱被
    告酉○○擔任湖南合作農場之清算人，有以遠低於市場交易
    之合理價格出售上揭坐落臺中縣烏日鄉○○○段七四二地號
    土地及其上門牌號碼臺中縣烏日鄉○○路二二二號之建物予
    被告辛○○○，並舉出上開不動產買賣契約書及臺灣省建築
    師公會臺中縣辦事處九十六年十二月三十日台建師中縣鑑字
    第一六五號函所附不動產現值鑑估報告書為憑佐；然此乃被
    告酉○○為湖南合作農場處理清算事務，是否有意圖為自己
    或第三人之不法利益，或為損害湖南合作農場之利益，而違
    背其任務，並因而造成湖南合作農場受有財產損害，而有刑
    法背信罪構成之問題（被告酉○○此部分所涉背信罪嫌，前
    已經臺灣臺中地方法院檢察署檢察官於九十二年一月二日以
    九十一年度偵字第二三０二０號、第二四二六二號為不起訴
    處分確定。檢察官如認有符合刑事訴訟法第二百六十條規定
    之情形，自當得另行提起公訴），但並無礙於本件被告酉○○等人被訴刑法詐欺罪嫌應為對渠等有利認定之結果。
五、綜上所述，就起訴書所主張之被告酉○○等二十九人涉有施
    用詐術使人陷於錯誤，因而交付所有財物之詐欺罪嫌，因被
    告酉○○等人所為與刑法詐欺取財罪之構成要件尚有未合，
    業見前述，自無法以詐欺罪相繩之。此外，復查無其他積極
    證據足資證明被告酉○○等人確有檢察官所指之詐欺情事，
    本件即屬不能證明被告酉○○等人犯罪，依首揭刑事訴訟法
    之規定，自應對被告酉○○等人俱為無罪判決之諭知。
據上論斷，應依刑事訴訟法第三百零一條第一項，判決如主文。
本案經檢察官丁○○到庭執行職務。
中    華    民    國    97    年    8     月    15    日
                  刑事第三庭  審判長法  官  賴恭利
                                    法  官  黃松竹
                                    法  官  陳思成
上正本證明與原本無異。
如不服本判決，應於收受送達後10日內向本院提出上訴書狀（應
敘述具體理由並附繕本）。
上訴書狀如未敘述理由，應於上訴期間屆滿後20日內補提理由書
於本院。
                                    書記官  吳詩琳
中    華    民    國    97    年    8     月    15    日


司法院資訊處製作；財團法人民間司法改革基金會備份。
